臺灣宜蘭地方法院刑事判決　　　　　　　　　　　　　　九十年度易字第五九七號
　　公　訴　人　臺灣宜蘭地方法院檢察署檢察官
　　被　　　告　乙○○
右列被告因偽造文書案件，經檢察官提起公訴（九十年度偵字第二八五四號），本院
判決如左：
    主  文
乙○○行使偽造私文書，足以生損害於公眾及他人，處有期徒刑肆月，如易科罰金，
以參佰元折算壹日。
如附表所示之署押共參拾壹枚均沒收。
    事  實
一、乙○○於民國八十八年七月六日晚間九時三十分許，在臺北市中山區「大佳河濱
    公園」內，因持有毒品危害防制條例所列之第一級毒品海洛因及第二級毒品安非
    他命，為臺北市警察局中山分局查獲，詎乙○○為規避刑責，竟冒用「甲○○」
    名義，並基於偽造私文書及偽造署押之接續犯意，分別於八十八年七月六日晚間
    十一時零分至三十分許，在夜間訊問同意書（一張）、逮捕通知書（存根）二張
    上各偽造「甲○○」之署名一次並按捺指印一次（每張、聯各署名一次，捺指印
    一次），在口卡調閱單上偽造甲○○署押二次及捺指紋十枚，表示「甲○○」收
    受逮捕通知，已知悉被逮捕之事由並接受夜間偵訊，復於該分局查獲涉嫌毒品危
    害防制條例毒品初步鑑驗報告單上偽簽「甲○○」之署名一次、並捺指印二枚，
    旋即將上開逮捕通知書（存根）、夜間訊問同意書、毒品初步鑑驗報告單、口卡
    調閱單持交臺北市政府警察局中山分局警員收受，而行使該偽造之夜間訊問同意
    書、逮捕通知書（存根）等私文書，嗣又接續於臺北市警察局中山分局保安大隊
    第七中隊接受偵訊後之訊問（調查）筆錄上偽簽「甲○○」之署名二枚及捺指印
    一枚，並在該偵訊筆錄刪改及騎縫處按捺指印四枚，用以證明刪改、騎縫處之真
    實性。復於警方將之隨案解送至臺灣臺北地方法院檢察署後，分別於八十八年七
    月七日上午十一時二十分許在該檢察署內勤訊問筆錄及臺灣臺北地方法院檢察署
    涉嫌施用毒品被移送人前科調查表上，偽造「甲○○」之簽名各一枚，均足以生
    損害於甲○○及刑事偵查、裁判之正確性，嗣經偵辦前揭毒品危害防制條例案件
    之檢察官發覺係乙○○冒用他人名義為之，始偵悉上情。
二、案經臺灣臺北地方法院檢察署檢察官呈請臺灣高等法院檢察署檢察長令轉臺灣宜
    蘭地方法院檢察署檢察官偵查起訴。
    理  由
一、右揭事實，業據被告乙○○於本院審理中坦承不諱，核與被害人甲○○於偵查中
    指訴身分證於七十七年十二月間曾遺失可能遭人冒用等情節相符，而被告乙○○
    於警訊中所為之簽名及指印，經送內政部警政署刑事警察局鑑定結果，認與被害
    人甲○○於偵查中所為之簽名及指印不相符合，有該局八十八年十一月二十九日
    （八八）刑紋字第一二四五五九號函所附之鑑定書一件在卷可稽，並有被告偽簽
    「甲○○」署押之臺北市政府警察局中山分局保安大隊訊問（調查）筆錄、夜間
    訊問同意書、逮捕通知單存根、臺北市政府警察局中山分局查獲涉嫌毒品危害防
    制條例毒品初步鑑驗報告單、臺灣臺北地方法院檢察署訊問筆錄、臺灣臺北地方
    法院檢察署涉嫌施用毒品被移送人前科調查表等附於臺灣臺北地方法院檢察署八
    十八年度毒偵字第一五五五０號偵查卷可按。是本件事證已臻明確，被告犯行洵
    堪認定。
二、被告乙○○於上揭逮捕通知單（存根）、夜間訊問同意書、毒品初步鑑驗報告單
    上偽造「甲○○」之署押並持交臺北市政府警察局中山分局警員，使人從形式上
    觀察，即足以知悉係表示「甲○○」已明瞭被逮捕之事由、並接受夜間訊問之意
    思，且已知悉毒品初步鑑驗之結果，足生損害於乙○○及刑事偵查、裁判之正確
    性，則上開文書自屬刑法第二百十條所稱之私文書。而被告於上開私文書上之署
    押，除單純收受通知或表示為本人陳述之證明外，尚有表示同意夜間訊問、本人
    已知悉逮捕，並皆欲以被冒用者之身分接受偵訊調查之意思，核其所為並犯刑法
    第二百十六條、第二百十條之行使偽造私文書罪，公訴意旨漏未論斟酌此點，僅
    單純論以刑法第二百十七條第一項之偽造署押罪，容有未洽，惟其基本事實同一
    ，本院自應予以審理，並變更其起訴法條。又被告基於一個偽造私文書之犯意，
    於密接之時間及地點，接續多次偽造私文書，侵害相同之法益，為接續犯，屬單
    純一罪；被告乙○○偽造署押之行為，屬偽造私文書之階段行為，而偽造私文書
    之低度行為，又為行使偽造私文書之高度行為所吸收，均不另論罪。另被告於上
    開臺北地方法院檢察署偵訊筆錄上所為偽造署押之行為，因係承前開於警局偽造
    私文書之偽造署押行為而為同一犯意接續所為，仍係侵害相同之法益，自應包含
    於上開偽造署押單純一罪之內，而偽造署押行為亦因屬偽造文書之階段行為，並
    包含於行使偽造文書之行為中，均不另論罪。爰審酌被告為逃避刑責，冒名應訊
    並偽造署押及行使上開偽造文書，及其犯罪之目的、手段、所生危害，及犯罪後
    坦承犯行，態度尚稱良好等一切情狀，量處如主文所示之刑，並諭知易科罰金折
    算標準，以資懲儆，並冀自新。又刑法第四十一條已於九十年一月十日公布修正
    ，並於同年月十日生效，比較新舊法結果已修正後之刑法第四十一條第一項之規
    定有利於被告，爰適用刑法第二條第一項前段，諭知易科罰金之折算標準，併予
    敘明。
三、至被告偽造如事實欄所示文書上之「甲○○」署押共計三十一枚（詳如附表所示
    ，署名十一枚、指印二十枚），爰依刑法第二百十九條之規定，不問屬於犯人與
    否，均予以宣告沒收。
據上論斷，應依刑事訴訟法第二百九十九條第一項前段、第三百條，刑法第二百十六
條、第二百十條、二百十七條第一項、第二百十九條、第四十一條第一項，罰金罰鍰
提高標準條例第一條前段、第二條，判決如主文。
本案經檢察官吳慧蘭到庭執行職務。
中          華          民        國     九十一    年   二  月   十九   日
              臺灣宜蘭地方法院刑事第二庭
                                          審判長法  官
                                                法  官
                                                法  官
右正本證明與原本無異。
如不服本判決，應於判決送達後十日內，向本院提出上訴。
                                                書記官
中            華         民      國     九十一   年   二   月  十九    日
附表：
┌──┬───────────┬────┬────┬──────────┐
│編號│  文   書   內   容   │簽名（枚│指印（枚│   備          註   │
│    │                      │）      │）      │                    │
├──┼───────────┼────┼────┼──────────┤
│1   │臺北市政府警察局保安大│  二    │  五    │                    │
│    │隊第七中隊偵訊筆錄（一│        │        │                    │
│    │份）                  │        │        │                    │
├──┼───────────┼────┼────┼──────────┤
│2   │口卡調閱單（二張）    │  二    │  十    │註明：經本人確認無誤│
│    │                      │        │        │後始簽名捺印        │
├──┼───────────┼────┼────┼──────────┤
│3   │臺北市政府警察局中山分│  二    │  二    │另一枚指印不完整，未│
│    │局查獲涉嫌毒品危害防制│        │        │計入                │
│    │條例毒品初步鑑驗報告單│        │        │                    │
│    │（二張）              │        │        │                    │
├──┼───────────┼────┼────┼──────────┤
│4   │夜間訊問同意書（一張）│  一    │  一    │                    │
│    │                      │        │        │                    │
├──┼───────────┼────┼────┼──────────┤
│5   │臺北市政府警察局保安大│  一    │  一    │                    │
│    │隊通知（存根）        │        │        │                    │
├──┼───────────┼────┼────┼──────────┤
│6   │臺北市政府警察局保安大│  一    │  一    │其上記載不用通知任何│
│    │隊通知（存根）        │        │        │人                  │
├──┼───────────┼────┼────┼──────────┤
│7   │臺灣臺北地方法院檢察署│  一    │        │                    │
│    │訊問筆錄（一份）      │        │        │                    │
├──┼───────────┼────┼────┼──────────┤
│8   │臺灣臺北地方法院檢察署│  一    │        │                    │
│    │涉嫌施用毒品被移送人前│        │        │                    │
│    │科調查表（一張）      │        │        │                    │
├──┼───────────┼────┼────┼──────────┤
│    │   合   計            │ 十一   │ 二十   │                    │
│    │                      │        │        │                    │
└──┴───────────┴────┴────┴──────────┘
附錄本判決論罪科刑法條：
刑法第二百十六條：
行使第二百十條至第二百十五條之文書者，依偽造、變造文書或登載不實事項或使登
載不實事項之規定處斷。
刑法第二百十條：
偽造、變造私文書，足以生損害於公眾或他人者，處五年以下有期徒刑。
刑法第二百一十七條
偽造印章、印文或署押，足以生損害於公眾或他人者，處三年以下有期徒刑。
盜用印章、印文或署押，足以生損害於公眾或他人者，亦同。
